【裁判字號】    98,交聲,396
【裁判日期】    981107
【裁判案由】    違反道路交通管理處罰條例聲明異議
【裁判全文】
臺灣花蓮地方法院交通事件裁定         98年度交聲字第396號
原處分機關  交通部公路總局臺北區監理所花蓮監理站
異  議  人
即受處分人  甲○○
上列異議人即受處分人因違反道路交通管理處罰條例案件，對於
交通部公路總局臺北區監理所花蓮監理站中華民國98年9 月23日
所為之處分（原處分案號：花監違字第裁44－P00000000 號），
聲明異議，本院裁定如下：
    主  文
異議駁回。
    理  由
一、原處分意旨略以：異議人即受處分人甲○○（下稱異議人）
    於民國98年7月12日下午2時50分左右，駕駛822-EQ號營業一
    般小客車，至臺9線241.5公里處附近，因行經有燈光號誌管
    制之交岔路口闖紅燈，為花蓮縣警察局鳳林分局（下稱舉發
    單位）員警予以攔停掣發花蓮縣警察局花警交字第P0000000
    0 號舉發違反道路交通管理事件通知單（下稱通知單），舉
    發異議人違反道路交通管理處罰條例第53條第1 項之規定，
    嗣交通部公路總局臺北區監理所花蓮監理站（下稱原處分機
    關）依該規定，於98年9月23日以花監違字第裁44－P000000
    00號裁決書，裁處異議人罰鍰新臺幣（下同）2仟7佰元等語
    。
二、異議意旨略以：通知單上所載之車號「882-EQ」與異議人所
    駕駛車輛之車號不符，所載之應到案日期「98年7 月18日」
    不合距舉發日15日之違反道路交通管理事件統一裁罰基準及
    處理細則第15條規定，試問如何以筆誤之票據領到錢，寫完
    錯誤連篇之試卷後如何向老師說僅為筆誤，況異議人當時隨
    行於大型車輛後方，因視線受阻，致無法即時依號誌之指示
    行駛，符合違反道路交通管理事件統一裁罰基準及處理細則
    第12條第9 款規定，應免予舉發，且舉發單位員警縱放前方
    大型車輛未舉發，又其何以得目視行事，又其於攔停時亦未
    設置路檢警示物，為此具狀聲明異議云云。
三、按汽車駕駛人，行經有燈光號誌管制之交岔路口闖紅燈者，
    處新臺幣1千8百元以上5千4百元以下罰鍰，道路交通管理處
    罰條例第53條第1項定有明文。
四、經查：
(一)異議人於98年7月12日下午2時50分左右，駕駛822-EQ號營業
    一般小客車，至臺9線241.5公里處附近，經舉發員警以行經
    有燈光號誌管制之交岔路口闖紅燈為由掣發花蓮縣警察局花
    警交字第P00000000 號舉發違反道路交通管理事件通知單，
    舉發異議人違反道路交通管理處罰條例第53條第1 項之規定
    ，嗣原處分機關依該規定，於98年9 月23日以花監違字第裁
    44－P00000000號裁決書，裁處異議人罰鍰2 仟7佰元，為異
    議人所是認，且有上開通知單、裁決書各1件在卷可按。
(二)按處罰機關受理移送之舉發違反道路交通管理事件時，發現
    應填記內容不符規定，或所列附件漏未移送者，應即洽請原
    移送機關更正或補送，違反道路交通管理事件統一裁罰基準
    及處理細則第33條第1項定有明文。原處分機關於98年8月20
    日針對本案異議人之行為開立裁決書，經異議人於同年8 月
    28日聲明異議，原處分機關遂於同年9月3日發函以通知單記
    載錯誤為由撤銷原開立之裁決書，並於同年9月7日發函洽請
    舉發單位更正，而舉發單位即於同年9 月17日發函更正異議
    人所駕駛車輛之車號及應到案日期，原處分機關始於同年 9
    月23日重行開立本案之裁決書，更正異議人所駕駛車輛之車
    號為「822-EQ」，應到案日期為「98年7 月27日」，有交通
    部公路總局臺北區監理所花蓮監理站98年9月3日北監花四字
    第0980008077號、98年9月7日北監花四字第0982001754號、
    花蓮縣警察局鳳林分局98年9 月17日鳳警交字第0980012328
    號等公函及原處分機關98年10月19日北監花四字第09800097
    97號函覆本院之說明各1 份附卷可稽。是通知單雖將異議人
    所駕駛車輛之車號及應到案日期記載錯誤，惟原處分機關發
    現時，即洽請舉發單位更正，重行開立本案之裁決書，揆諸
    上開規定，程序自無違法之處。從而異議人前揭「通知單上
    所載之車號不符，應到案日期亦不合規定，試問如何以筆誤
    之票據領到錢，寫完錯誤連篇之試卷後如何向老師說僅為筆
    誤」等置辯之詞顯屬誤會，尚不足採。
(三)證人即舉發員警郭林明楓於本院98年10月30日訊問時到庭結
    證稱：伊於98年7月12日下午2時許至4 時許，與副所長莊浩
    明共同執行交通稽查勤務，地點在臺9 線241公里500公尺處
    （鳳林榮民醫院前），而當日下午2 時50分左右攔停異議人
    所駕駛之營業小客車，因異議人行經該路口並未減速，直闖
    紅燈，且無任何大車輛在異議人前面擋住視線，前方僅有小
    客車，又當時異議人對於舉發也沒有意見等語。又由證人郭
    林明楓所庭呈案發時異議人違規之照片18張可發現，於98年
    7 月12日下午2時50分左右，在臺9線241.5 公里處，路口之
    燈光號誌顯示為紅燈時，異議人所駕駛之營業一般小客車卻
    仍闖越之，且前方並無任何使其視線受阻之大型車輛等情，
    經核與證人郭林明楓之證述相符。從而異議人辯稱當時隨行
    於大型車輛後方，因視線受阻致無法即時依號誌之指示行駛
    ，且舉發員警何以得目視行事云云，不足採信。又憲法之平
    等原則要求行政機關對於事物本質上相同之事件作相同處理
    ，乃形成行政自我拘束，惟憲法之平等原則係指合法之平等
    ，不包含違法之平等（最高行政法院93年判字第1392號判例
    意旨參照），是無論異議人所稱舉發單位員警縱放前方車輛
    未舉發乙情是否屬實，均不得解免異議人本身之責任。
(四)按警察對於已發生危害或依客觀合理判斷易生危害之交通工
    具，得予以攔停，警察職權行使法第8條第1項定有明文。又
    按警察人員對於已發生危害或依客觀、合理判斷易生危害之
    交通工具得執行臨檢勤務，司法院大法官會議解釋釋字第53
    5 號解釋意旨著有明文。準此，警察對於已發生危害或依客
    觀合理判斷易生危害之交通工具，即得予以攔停執行臨檢勤
    務，非絕對必須設置任何路檢警示，否則在未設置之情形下
    ，對於已發生危害或依客觀合理判斷易生危害之交通工具，
    警察豈無任何執法之可能性而縱容違法行為。異議人於98年
    7月12日下午2時50分左右，在臺9線241.5公里處，路口之燈
    光號誌顯示為紅燈時，卻仍駕駛營業一般小客車闖越乙情，
    業如上所認。是異議人既駕駛營業一般小客車闖紅燈，則屬
    依客觀合理判斷易生危害之交通工具，揆諸上開規定及解釋
    意旨，舉發員警自得予以攔停執行臨檢勤務，從而異議人主
    張舉發員警於攔停時未設置路檢警示物云云，並無理由。
五、綜上所述，異議人於前開時、地駕車行經有燈光號誌管制之
    交岔路口闖紅燈之違規事實明確。原處分機關依道路交通管
    理處罰條例第53條第1 項之規定，裁處異議人罰鍰2仟7佰元
    ，核無違誤。本件異議為無理由，應予駁回。
六、據上論斷，應依道路交通案件處理辦法第19條，裁定如主文
    。
中    華    民    國    98    年    11    月    7     日
                  交通法庭      法  官  曹庭毓
上列正本證明與原本無異。
如對本裁定不服，應於送達後 5日內，向本院提出抗告狀（應抄
附繕本）。
中    華    民    國    98    年    11    月    12    日
                                書記官


司法院資訊處製作；財團法人民間司法改革基金會備份。
